ACORDAO-COMPLETO-2376207

ACÓRDÃO 13956/2019 ATA 42/2019 - PRIMEIRA CÂMARA

VISTOS, relatados e discutidos estes autos de tomada de contas especial instaurada pelo Ministério da Cultura contra a Fundação Cultural e Ecológica CA&BA e seu presidente, Wilson de Oliveira Bizerra, em virtude da impugnação parcial das despesas realizadas na execução do projeto cultural "Orla Fest 2007" (PRONAC 7-3467) ,
ACORDAM os ministros do Tribunal de Contas da União, reunidos em sessão da 1ª Câmara, ante as razões expostas pelo relator, em:
9.1. considerar revéis, para todos os efeitos, nos termos do art. 12, § 3º, da Lei 8.443/1992, a Fundação Cultural e Ecológica CA&BA e o Sr. Wilson Oliveira Bizerra;
9.2. julgar irregulares, com fundamento nos arts. 1º, I, 16, III, "b" e "c", da Lei 8.443/1992 c/c os arts. 19 e 23, III, da mesma lei e com arts. 1º, I, e 209, III, 210 e 214, III, do RI/TCU, as contas da Fundação Cultural e Ecológica CA&BA e o Sr. Wilson Oliveira Bizerra, e condená-los, solidariamente, ao pagamento das quantias a seguir especificadas, com a fixação do prazo de 15 (quinze) dias, a contar da notificação, para que comprove, perante este Tribunal (art. 214, III, "a", do RI/TCU) , o recolhimento da dívida aos cofres do Tesouro Nacional, atualizada monetariamente e acrescida dos juros de mora, calculados a partir das datas discriminadas até a data do recolhimento, na forma prevista na legislação em vigor:
	VALOR (R$) 
	DATA

	120.000,00
	26/12/2007

	173.578,48
	2/1/2008

	2.000,00
	23/1/2008

9.3. autorizar, desde logo, nos termos do art. 28, II, da Lei 8.443/1992, a cobrança judicial das dívidas, caso não atendidas as notificações;
9.4. em atendimento ao disposto no § 3º do art. 16 da Lei 8.443/1992, encaminhar cópia da presente deliberação à Procuradoria da República no Estado da Bahia.

Tomada de contas especial instaurada em virtude da impugnação parcial das despesas realizadas na execução do projeto cultural Orla Fest 2007.

Primeira Câmara

Entidades/Órgãos do Governo do Estado da Bahia.

3. Interessados/Responsáveis:
3.1. Interessado: Ministério da Cultura (extinto).
3.2. Responsáveis: Fundação Cultural e Ecológica CA&BA (02.459.455/0001-03); Wilson Oliveira Bizerra (XXX.666.265-XX).

13.1. Ministros presentes: Benjamin Zymler (na Presidência) e Vital do Rêgo.
13.2. Ministros-Substitutos convocados: Augusto Sherman Cavalcanti e Marcos Bemquerer Costa.
13.3. Ministro-Substituto presente: Weder de Oliveira (Relator).

WEDER DE OLIVEIRA

Adoto como relatório, com ajustes de forma, a instrução da Secretaria de Controle Externo de Tomada de Contas Especial (Secex-TCE) (peça 36) :
"INTRODUÇÃO
Trata-se de Tomada de Contas Especial instaurada pelo Ministério da Cultura (MinC) em desfavor da Fundação Cultural e Ecológica CA&BA e de seu presidente, o Sr. Wilson de Oliveira Bizerra (desde 9/1/1998, cf. peça 17) , em virtude da impugnação parcial das despesas realizadas na execução do projeto cultural "Orla Fest 2007" (PRONAC 07-3467) , celebrado com base nos arts. 3º, inciso II, e 25, inciso IV, da Lei 8.313/1991, com o objetivo de realizar um carnaval fora de época na orla de Salvador/BA (peça 16, p. 32) .
HISTÓRICO
2. A Portaria MinC nº 729, de 21/12/2007, autorizou a captação do valor de apoio, totalizando R$ 851.598,00, no período de 2212 a 31/12/2007 (peça 16, p. 38) , prorrogado até 31/12/2008 (peça 16, p. 45) , recaindo o prazo para prestação de contas em 30/1/2009.
3. Do valor total autorizado, foi captado pela proponente o montante de R$ 462.000,00, correspondente a 54,25% do total autorizado, conforme atestam os recibos de mecenato e extratos bancários que integram os autos (peça 16, p. 56 e 58) . Os aportes na conta bancária de captação encontram-se a seguir discriminados:
	RECIBO Nº - DATA
	VALOR
	DATA DO CRÉDITO 
 (conta captação 36505-X) 

	01 - 28/12/2007
	182.000,00
	22/1/2008

	02 - 28/1/2008
	280.000,00
	23/1/2008

	TOTAL 
	462.000,00
	
 4. Embora não tenha sido realizada vistoria in loco na execução do PRONAC 07-3467, a correspondente prestação de contas encaminhada ao MinC (peça 16, p. 52-66) foi analisada pelo Relatório de Execução nº C08-PASSIVO/G03/SEFIC/MinC (peça 16, p. 74-75) , cuja conclusão foi pela aprovação das contas com ressalva. Sem embargo disso, na referida peça técnica, sugeriu-se que fossem glosados os valores referentes às apresentações das bandas Sint'Caya, Prazer Imenso, Fuscão e Samba, e do Grupo Cultural Lâmbia, cujas realizações não se comprovaram, embora tenham sido efetuados os respectivos pagamentos, juntamente com os pagamentos aos artistas Carlinhos Brown e às bandas Batifun e Olodum, em extrapolação ao limite máximo de R$ 30.000,00, estabelecido para cachês artísticos, pelo Ministério da Cultura, na Carta Circular de Aprovação de Projetos, de 24/12/2007 (peça 16, p. 35) , conforme atestam as notas fiscais constantes dos autos (peça 16, p. 79-89) . Os dispêndios realizados com estes pagamentos totalizaram o montante de R$ 295.578,48, conforme adiante discriminado (vide 6) .
5. Por sua vez, a análise financeira da prestação de contas, realizada pela superveniente Avaliação da Prestação de Contas (peça 16, p. 77/78) , concluiu pela reprovação destas, com a devolução das quantias glosadas que, em valores históricos, totalizam R$ 295.578,48 (vide 6 abaixo) . Esta conclusão foi acompanhada no Laudo Final sobre a Prestação de Contas - 435/2017/G3/Passivo/SEFIC/MinC (peça 16, p. 90-91) .
6. No intuito de melhor especificar os pagamentos glosados de acordo com a avaliação financeira do projeto (peça 16, 77-78) , segue o Quadro 1:
	BENEFICIÁRIO
	VALOR R$
	NOTA FISCAL
	PEÇA/PÁG.

	Eq. Prod. Carlinhos Brown
	30.000,00
	317
	16/79

	Eq. Téc. Carlinhos Brown
	30.000,00
	318
	16/80

	Excedente Carlinhos Brown
	30.000,00
	319
	16/81

	Vocalistas Carlinhos Brown
	30.000,00
	320
	16/82

	Grupo Cultural Lâmbia
	23.428,00
	0474
	16/89

	Banda Sint'Caya
	30.000,00
	0465
	16/86

	Prazer Imenso
	30.000,00
	0464
	16/87

	Fuscão e Samba
	30.000,00
	0466
	16/88

	Grupo Batifun
	30.000,00
	462
	16/84

	Grupo Olodum
	30.000,00
	463
	16/85

	Robério Almeida (Olodum) 
	2.000,00
	527
	16/83

	Dif. Pag/NF 474
	150,48
	474
	16/89

	TOTAL
	295.578,48
		
7. O fundamento para a instauração da Tomada de Contas Especial, conforme apontado no Relatório de TCE nº 20/2017 (peça 6) , foi a impugnação parcial das despesas realizadas com os recursos captados sob o amparo do PRONAC 07-3467.
8. O Relatório de Auditoria nº 709/2018, da Controladoria Geral da União (peça 4, p. 1-3) ratificou o posicionamento do Tomador de Contas. Após serem emitidos o Certificado de Auditoria, o Parecer do Dirigente e o Pronunciamento Ministerial (peça 4, p. 5 e 7, e peça 11) ) , o processo foi remetido a esse Tribunal.
9. A instrução inicial do feito (peça 20) concluiu pela responsabilização do Sr. Wilson Oliveira Bizerra, solidariamente com a Fundação Cultural e Ecológica CA&BA, quanto à irregularidade a seguir discriminada:
 Irregularidade: não comprovação da regular aplicação de parte dos recursos captados por intermédio do projeto cultural PRONAC nº 07-3467, em decorrência da não comprovação das apresentações das bandas Sint'Caya, Prazer Imenso, Fuscão e Samba, e do Grupo Cultural Lâmbia, e dos pagamentos aos artistas Carlinhos Brown e às bandas Batifun e Olodum, em extrapolação ao limite máximo de R$ 30.000,00, estabelecido para cachês artísticos, pelo Ministério da Cultura, na Carta Circular de Aprovação de Projetos, de 24/12/2007 (peça 16, p. 35) .
10. Com base na delegação de competência do relator do feito, o Exmo. Ministro-Substituto Weder de Oliveira (Portaria WDO, de 6/8/2018) , foram promovidas as citações do Sr. Wilson Oliveira Bizerra e da Fundação Cultural e Ecológica CA&BA, conforme a seguir discriminado: 
	 Ofício nº 
	Data do ofício
	Data de recebimento 
	Nome do recebedor 
	Observação
	Fim do Prazo para defesa

	2602
 (peça 24) 
	29/10/2018
	9/11/2018
 (AR - peça 26) 
	Alessandra de Jesus S. Lima
	recebido no endereço do responsável, conforme pesquisa de endereço nos sistemas corporativos do TCU.
	24/11/2018

	0472
 (peça 29) 
	5/2/2019
	- 
	-
	Vpost devolvido
"desconhecido"
 (peça 30) 
	-

	2340
 (peça 33) 
	8/5/2019
	29/5/2019
 (AR - peça 34) 
	Ilegível
	-
	13/5/2019

 b) Fundação Cultural e Ecológica CA&BA
	Ofício nº 
	Data do ofício
	Data de recebimento 
	Nome do recebedor 
	Observação
	Fim do Prazo para defesa

	2610
 (peça 23) 
	29/10/2018
	9/11/2018
 (AR - peça 25) 
	Alessandra de Jesus S. Lima
	recebido no endereço do responsável, conforme pesquisa de endereço nos sistemas corporativos do TCU (peça 17) 
	24/11/2018

10. Transcorrido o prazo regimental fixado e mantendo-se inertes os responsáveis solidários, impõe-se que sejam considerados revéis, dando-se prosseguimento ao processo, de acordo com o art. 12, § 3º, da Lei 8.443/1992.
EXAME TÉCNICO
Da validade das notificações
11. Preliminarmente, cumpre tecer breves considerações sobre a forma como são realizadas as comunicações processuais no TCU. A esse respeito, destacam-se o art. 179, do Regimento Interno do TCU (Resolução 155, de 4/12/2002) e o art. 4º, inciso III, § 1º, da Resolução TCU 170, de 30 de junho de 2004, in verbis:
Art. 179. A citação, a audiência ou a notificação, bem como a comunicação de diligência, far se-ão:
I - mediante ciência da parte, efetivada por servidor designado, por meio eletrônico, fac-símile, telegrama ou qualquer outra forma, desde que fique confirmada inequivocamente a entrega da comunicação ao destinatário;
II - mediante carta registrada, com aviso de recebimento que comprove a entrega no endereço do destinatário;
III - por edital publicado no Diário Oficial da União, quando o seu destinatário não for localizado;
 (...) 
Art. 3º As comunicações serão dirigidas ao responsável, ou ao interessado, ou ao dirigente de órgão ou entidade, ou ao representante legal ou ao procurador constituído nos autos, com poderes expressos no mandato para esse fim, por meio de:
I - correio eletrônico, fac-símile ou telegrama;
II - servidor designado;
III - carta registrada, com aviso de recebimento;
IV - edital publicado no Diário Oficial da União, quando o seu destinatário não for localizado, nas hipóteses em que seja necessário o exercício de defesa".
Art. 4º. Consideram-se entregues as comunicações:
I - efetivadas conforme disposto nos incisos I e II do artigo anterior, mediante confirmação da ciência do destinatário;
II - realizadas na forma prevista no inciso III do artigo anterior, com o retorno do aviso de recebimento, entregue comprovadamente no endereço do destinatário;
III - na data de publicação do edital no Diário Oficial da União, quando realizadas na forma prevista no inciso IV do artigo anterior.
§ 1º O endereço do destinatário deverá ser previamente confirmado mediante consulta aos sistemas disponíveis ao Tribunal ou a outros meios de informação, a qual deverá ser juntada ao respectivo processo.
 (...) 
12. Bem se vê, portanto, que a validade da citação via postal não depende de que o aviso de recebimento seja assinado pelo próprio destinatário da comunicação, o que dispensa, no caso em tela, a entrega do AR em "mãos próprias". A exigência da norma é no sentido de o Tribunal verificar se a correspondência foi entregue no endereço correto, residindo aqui a necessidade de certeza inequívoca. 
13. Não é outra a orientação da jurisprudência do TCU, conforme se verifica dos julgados a seguir transcritos:
São válidas as comunicações processuais entregues, mediante carta registrada, no endereço correto do responsável, não havendo necessidade de que o recebimento seja feito por ele próprio (Acórdão 3648/2013-TCU-Segunda Câmara, Relator Ministro JOSÉ JORGE) ;
É prescindível a entrega pessoal das comunicações pelo TCU, razão pela qual não há necessidade de que o aviso de recebimento seja assinado pelo próprio destinatário. Entregando se a correspondência no endereço correto do destinatário, presume-se o recebimento da citação. (Acórdão 1019/2008-TCU-Plenário, Relator Ministro BENJAMIN ZYMLER) ;
As comunicações do TCU, inclusive as citações, deverão ser realizadas mediante Aviso de Recebimento - AR, via Empresa Brasileira de Correios e Telégrafos, bastando para sua validade que se demonstre que a correspondência foi entregue no endereço correto. (Acórdão 1526/2007-TCU-Plenário, Relator Ministro AROLDO CEDRAZ) .
14. A validade do critério de comunicação processual do TCU foi referendada pelo Supremo Tribunal Federal, nos termos do julgamento do MS-AgR 25.816/DF, por meio do qual se afirmou a desnecessidade da ciência pessoal do interessado, entendendo-se suficiente a comprovação da entrega do "AR" no endereço do destinatário:
EMENTA: AGRAVO REGIMENTAL. MANDADO DE SEGURANÇA. DESNECESSIDADE DE INTIMAÇÃO PESSOAL DAS DECISÕES DO TRIBUNAL DE CONTAS DA UNIÃO. ART. 179 DO REGIMENTO INTERNO DO TCU. INTIMAÇÃO DO ATO IMPUGNADO POR CARTA REGISTRADA, INICIADO O PRAZO DO ART. 18 DA LEI nº 1.533/51 DA DATA CONSTANTE DO AVISO DE RECEBIMENTO. DECADÊNCIA RECONHECIDA. AGRAVO IMPROVIDO.
O envio de carta registrada com aviso de recebimento está expressamente enumerado entre os meios de comunicação de que dispõe o Tribunal de Contas da União para proceder às suas intimações.
O inciso II do art. 179 do Regimento Interno do TCU é claro ao exigir apenas a comprovação da entrega no endereço do destinatário, bastando o aviso de recebimento simples.
15. No caso vertente, a citação válida da Fundação Cultural e Ecológica CA&BA deu-se com base no endereço constante da base de dados da Receita Federal, por intermédio do Ofício 2610/2018-TCU/Secex-TCE (peça 23) , de 29/10/2018, recebido em 9/11/2018 (peça 25) . Quanto ao Sr. Wilson Oliveira Bizerra, a citação operou-se validamente por meio do Ofício 2602/2018-TCU/Secex-TCE (peça 24) , de 29/10/2018, igualmente recebido em 9/11/2018 (peça 26) , no endereço constante da CNH do responsável, conforme pesquisa de endereços realizada pelo TCU (peça 32) .
Da revelia
16. Nos processos do TCU, a revelia não leva à presunção de que sejam verdadeiras todas as imputações levantadas contra os responsáveis, diferentemente do que ocorre no processo civil, em que o silêncio do réu opera a presunção da veracidade dos fatos narrados pelo autor. Dessa forma, a avaliação da responsabilidade do agente não pode prescindir da prova existente no processo ou para ele carreada.
17. No presente caso, ao não apresentar defesa, os responsáveis solidários deixaram de produzir prova da regular aplicação dos recursos postos sob suas responsabilidades, em afronta às normas que impõem aos gestores de recursos públicos a obrigação legal de que, sempre quando demandados pelos órgãos de controle, apresentarem os documentos que demonstrem a correta utilização das verbas públicas, ante o que determina o art. 93 do Decreto-Lei 200/67: "Quem quer que utilize dinheiros públicos terá de justificar seu bom e regular emprego na conformidade das leis, regulamentos e normas emanadas das autoridades administrativas competentes."
18. Não obstante a revelia configurada neste processo, e em prestígio ao princípio da verdade real que informa os processos no TCU, foram os autos novamente compulsados, verificando-se que não houve qualquer manifestação dos responsáveis que pudessem infirmar as conclusões da instrução à peça 20, na qual se fundamentaram as citações realizadas.
19.  No que tange ao exame da boa-fé para fins de concessão de novo prazo para o recolhimento do débito sem a incidência de juros de mora (art. 202 do Regimento Interno do TCU) , entende-se que, por se tratar de processo em que as parte interessadas não se manifestaram acerca das irregularidades imputadas, não há elementos para que se possa efetivamente aferir e reconhecer a ocorrência de boa-fé na conduta dos responsáveis, podendo este Tribunal, desde logo, proferir o julgamento de mérito pela irregularidade das contas, nos termos dos §§ 2º e 6º do art. 202 do Regimento Interno do TCU.
20. Mediante o Acórdão 1441/2016-TCU-Plenário, foi uniformizada a jurisprudência do TCU, no sentido de que a prescrição de sua pretensão punitiva subordina-se ao prazo geral de prescrição indicado no art. 205 do Código Civil, que é de 10 anos, contado da data de ocorrência da irregularidade sancionada, nos termos do art. 189 do Código Civil, sendo este prazo interrompido pelo ato que ordenar a citação, a audiência ou a oitiva do responsável.
21. No presente caso, verifica-se a ocorrência da prescrição de pretensão punitiva do TCU, uma vez que a captação dos recursos teve início em 28/12/2007, e os atos que determinaram as citações dos responsáveis ocorreram em 29/10/2018.
CONCLUSÃO
22. Em face da revelia do Sr. Wilson Oliveira Bizerra e da Fundação Cultural e Ecológica CA&BA, e inexistindo nos autos elementos que permitam concluir pela ocorrência de boa-fé ou de outros excludentes de culpabilidade dos responsáveis solidários, propõe-se que as respectivas contas sejam julgadas irregulares e que os responsáveis sejam condenados ao pagamento do débito apurado nos autos.
PROPOSTA DE ENCAMINHAMENTO
23. Diante do exposto, submetem-se os autos à consideração superior, propondo ao Tribunal:
 a)  considerar revéis o Sr. Wilson Oliveira Bizerra (CPF XXX.666.265-XX) e a Fundação Cultural e Ecológica CA&BA (CNPJ 02.459.455/0001-03) , com fundamento no § 3º, art. 12, Lei 8.443/1992;
 b) com fundamento nos arts. 1º, inciso I; 16, inciso III, alíneas "b" e "c"; 19 e 23, inciso III, todos da Lei 8.443/1992, e nos arts. 1º, inciso I; 209, inciso III; 210 e 214, inciso III, do Regimento Interno TCU, julgar irregulares as contas do Sr. Wilson Oliveira Bizerra (CPF XXX.666.265-XX) e da Fundação Cultural e Ecológica CA&BA (CNPJ 02.459.455/0001-03) , e condená-los ao pagamento das quantias a seguir especificadas, com a fixação do prazo de quinze dias, a contar da notificação, para comprovar, perante o Tribunal (art. 214, inciso III, alínea "a", do Regimento Interno) , o recolhimento da dívida aos cofres do Fundo Nacional de Cultura, atualizada monetariamente e acrescida dos juros de mora, calculados a partir das datas indicadas, até a data do efetivo recolhimento, na forma prevista na legislação em vigor:
	VALOR (R$) 
	DATA

	120.000,00
	26/12/2007

	173.578,48
	2/1/2008

	2.000,00
	23/1/2008

 c) autorizar, desde logo, nos termos do art. 28, inciso II, da Lei 8.443/1992, a cobrança judicial das dívidas caso não atendidas as notificações;
 d) autorizar o pagamento das dívidas em até 36 parcelas mensais e consecutivas, nos termos do art. 26 da Lei 8.443/1992 e do art. 217 do Regimento Interno, fixando-lhe o prazo de quinze dias, a contar do recebimento da notificação, para comprovar perante o Tribunal o recolhimento da primeira parcela, e de trinta dias, a contar da parcela anterior, para comprovar o recolhimento das demais parcelas, devendo incidir sobre cada valor mensal, atualizado monetariamente, os juros de mora devidos, na forma prevista na legislação em vigor;
 e) alertar aos responsáveis que a falta de comprovação do recolhimento de qualquer parcela importará no vencimento antecipado do saldo devedor, nos termos do § 2º do art. 217 do Regimento Interno deste Tribunal;
 f) enviar cópia do Acórdão que vier a ser proferido ao Ministério da Cultura - MinC, à Secretaria Federal de Controle Interno e aos responsáveis, para ciência, informando que a deliberação, acompanhada do Relatório e Voto que a fundamentarem, estará disponível para consulta no endereço www.tcu.gov.br/acordaos, além de esclarecer que, caso requerido, o TCU poderá fornecer as correspondentes cópias, em mídia impressa, aos interessados e às responsáveis arrolados nestes autos;
 j) encaminhar cópia da deliberação, bem como do relatório e do voto que a fundamentarem, ao Procurador-Chefe da Procuradoria da República no Estado de São Paulo, nos termos do § 3º do art. 16 da Lei 8.443/1992 c/c o § 7º do art. 209 do Regimento Interno do TCU, para adoção das medidas que entender cabíveis."
O MP/TCU, representado pelo procurador Marinus Eduardo De Vries Marsico, em seu parecer regimental, manifestou-se de acordo com a proposta formulada pela Secex-TCE (peça 39) .
É o relatório.

não há.

Procurador Marinus Eduardo De Vries Marsico.

TOMADA DE CONTAS ESPECIAL. MINISTÉRIO DA CULTURA. LEI ROUANET. PAGAMENTOS SEM CONTRAPARTIDA. PAGAMENTO EM VALORES SUPERIORES AO PERMITIDO. CITAÇÃO. REVELIA. CONTAS IRREGULARES. DÉBITO. PRESCRIÇÃO DA PRETENSÃO PUNITIVA. COMUNICAÇÕES.

TOMADA DE CONTAS ESPECIAL (TCE)

Secretaria de Controle Externo de Tomada de Contas Especial (Secex-TCE).

Examino tomada de contas especial (TCE) instaurada pelo Ministério da Cultura (MinC) contra a Fundação Cultural e Ecológica CA&BA e seu presidente, Wilson de Oliveira Bizerra, em virtude da impugnação parcial das despesas realizadas na execução do projeto cultural "Orla Fest 2007" (PRONAC 7-3467) , celebrado com base nos arts. 3º, II, e 25, IV, da Lei 8.313/1991.
O projeto tinha como objetivo a realização de um carnaval fora de época na orla de Salvador, assim descrito no parecer técnico aprovado na 147ª reunião da Comissão Nacional de Incentivo à Cultura (CNIC) (peça 16, p. 29) :
"Por se tratar de um carnaval fora de época, semelhante aos realizados na orla brasileira, como o que acontece em novembro em Camaçari (ver xeroxs anexadas) , sugerimos o apoio da lei apenas os cachês dos artistas, com a limitação de R$ 30.000,00. De acordo com o seguinte cálculo:
Banda Eva: de R$ 50.000,00 para R$ 30.000,00;
Netinho: de R$ 40.000,00 para R$ 30.000,00;
Margareth Menezes: de R$ 45.000,00 para R$ 30.000,00;
Araketu: de R$ 50.000,00 para  R$ 30.000,00;
Cidade Negra: de R$ 45.000,00 para R$ 30.000,00;
Nando Reis: de R$ 50.000,00 para R$ 30.000,00;
Psirico: de R$ 35.000,00 para R$ 30.000,00;
Pagodear: de R$ 35.000,00 para R$ 30.000,00;
Harmonia do Samba: R$ 35.000,00 para R$ 30.000,00;
Adelmário Coelho: de R$ 40.000,00 para R$ 30.000,00;
Elba Ramalho: de R$ 100.00,00 para R$ 30.000,00;
Saia Rodada: de R$ 100.000,00 para R$ 30.000,00;
Elaboração e Agenciamento: de 907.277,73 para R$ 77.418,00, adequado a 10% do valor do projeto;"
Para tanto foi aprovado na portaria MinC nº 729, de 21/12/2007, a captação do montante de R$ 851.598,00 (peça 16, p. 38) . 
Desse total, foram captados com benefícios fiscais R$ 462.000,00 (peça 16, p. 43) . 
A análise financeira reprovou parte das despesas apresentadas (peça 16, p. 77/78) :
"3.0 Conforme o apresentado na análise técnica (fl. 197) , não foram comprovadas as apresentações das bandas Sint'Caya, Prazer Imenso, Fuscão e Samba e do Grupo Cultural Lâmbia, conforme as notas fiscais 465 (fl. 170) , 464 (fl. 171) , 466 (fl. 172) e 474 (fl. 173) da Star Music Produções Artísticas e Eventos Ltda. 
As notas apresentadas somam o valor total de R$ 113.428,00, quantia essa que deve ser glosa pela não demonstração das apresentações.
4.0. Segundo a Análise Técnica (fl. 197) , fora aprovado a proponente apenas o pagamento do cachê do artista Carlinhos Brown e das bandas Batifun e Olodum, no limite de R$ 30.000,00 expresso na folha 63. Por isso as seguintes notas fiscais, no valor de R$ 182.000,00, devem ser reprovadas:
4.1. NF 317 da Nariz de Borracha Produções Artísticas Ltda. na quantia de R$ 30.000,00 - pagamento da equipe de produção do artista Carlinhos Brown (fl. 160) .
4.2. NF 318 da Nariz de Borracha Produções Artísticas Ltda. na quantia de R$ 30.000,00 - pagamento da equipe técnica do artista Carlinhos Brown (fl. 161) .
4.3. NF 319 da Nariz de Borracha Produções Artísticas Ltda. na quantia de R$ 30.000,00 - pagamento do cachê do artista Carlinhos Brown que ultrapassa o limite de R$ 30.000,00, visto que na folha 159, a NF 316 já apresenta essa prestação (fl. 162) .
4.4. NF 319 da Nariz de Borracha Produções Artísticas Ltda. na quantia de R$ 30.000,00 - pagamento do cachê do artista Carlinhos Brown que ultrapassa o limite de R$ 30.000,00, pelo motivo anteriormente mencionado (fl. 163) .
4.5. NF 527 de Robério Almeida dos Santos na quantia de R$ 2.000,00 - parte que excede o limite do cachê do grupo Olodum, pois na nota consta o valor de R$ 32.000,00 (fl. 166) .
4.6. NF 462 da Star Music Produções Artísticas e Eventos Ltda. na quantia de R$ 30.000,00 - pagamento dos bailarinos do grupo Batifun (fl. 163) .
4.7. NF 463 da Star Musica Produções Artísticas e Eventos Ltda. na quantia de R$ 30.000,00 - pagamento dos bailarinos do grupo Olodum (fl. 169) .
5.0. A uma diferença de R$ 150,48 entre relação de pagamentos (fl. 145) e o extrato bancário (fl. 152) referente ao cheque 850017 e à nota fiscal 474 da Star Music Produções Artísticas e Eventos Ltda. (fl. 173) . Consoante ao que foi apresentado, esse valor deve ser glosado.
Deste modo, considerando o parecer técnico de aprovação com ressalva (fl. 197) que atestou parte do cumprimento do objeto e dos objetivos, analisando que as peças que compõem os autos são suficientes para o julgamento da irregularidade das demonstrações financeiras, observados os apontamentos legais, notadamente a Lei 8.31/1991, o Decreto 5.761/2006 e Portaria 86/2014, submeto o processos à consideração superior, com sugestão de reprovação da prestação de contas final do projeto, juntamente com a devolução do valor de R$ 295.578,48, sendo esse valor a soma do que é descrito nos itens 3.0, 4.0 e 5.0."
Após a análise da documentação juntada aos autos, a Fundação Cultura Ecológica CA&BA e seu presidente, Wilson de Oliveira Bizerra, foram regulamente citados para apresentar alegações de defesa ou recolher o débito, nos seguintes termos (peças 23 e 24) :
"a) Irregularidade: não comprovação da regular aplicação de parte dos recursos captados por intermédio do projeto cultural PRONAC nº 07-3467, em decorrência da não comprovação das apresentações das bandas Sint'Caya, Prazer Imenso, Fuscão e Samba, e do Grupo Cultural Lâmbia, e dos pagamentos aos artistas Carlinhos Brown e às bandas Batifun e Olodum, em extrapolação ao limite máximo de R$ 30.000,00, estabelecido para cachês artísticos, pelo Ministério da Cultura, na Carta Circular de Aprovação de Projetos, de 24/12/2007;"
Transcorrido o prazo regimental, os responsáveis não se manifestaram.
Em vista disso, propôs a Secex-TCE considerá-lo revel, julgar suas contas irregulares e condená-lo ao pagamento do débito (peça 18) . 
Considerou prescrita a pretensão punitiva, uma vez que a captação dos recursos teve início em 28/12/2007, e os atos que determinaram as citações dos responsáveis ocorreram em 29/10/2018.
A proposta foi acompanhada pelo MP/TCU em sua manifestação regimental (peça 21) . 
II
Acompanho as análises e conclusões formuladas pela Secex-TCE, acolhidas pelo MP/TCU.
Uma vez que o responsável e a Fundação permaneceram inertes diante da citação que lhes foi regularmente dirigida, devem ser considerado revéis, dando-se prosseguimento ao processo, nos termos do art. 12, § 3º, da Lei 8.443/1992.
Recai sobre o responsável e a entidade a obrigação de demonstrar que os recursos federais repassados foram regularmente utilizados.
Uma vez que não foram carreados aos autos elementos aptos a demonstrar a boa e regular aplicação dos valores repassados, impõe-se que suas contas sejam julgadas irregulares, condenando-os em débito, sem, no entanto, aplicar-lhes a multa prevista no art. 57 da Lei 8.443/1992, em razão da prescrição da pretensão punitiva pelo Tribunal
Julgo, ainda, ser pertinente acrescentar observações acerca da execução do evento sob análise.
Existiu significativa discrepância entre o evento aprovado e o evento efetivamente realizado. 
Segundo a solicitação de apoio a projetos aprovada, o evento contemplava onze domingos, entre 4/11/2007 e 27/1/2008, e atrações renomadas como Banda Eva, Luiz Caldas, Netinho, Margareth Meneszes, Edson Gomes, Adão Negro, Cidade Negra, Cacau com Leite, Adelmário Coelho, Meteora, dentre outros (peça 16, p. 2-6) . 
Segundo consta do relatório assinado pelo presidente da Fundação Cultural e Ecológica CA&BA o evento foi realizado em somente duas etapas, e não em onze, como inicialmente previsto.
Os documentos fiscais juntados aos autos (peça 16, p. 79-89) indicam o pagamento a artistas que, além de não relacionados na solicitação de apoio aprovada, não tiveram a respectiva apresentação comprovada:
"3.0 Conforme o apresentado na análise técnica (fl. 197) , não foram comprovadas as apresentações das bandas Sint'Caya, Prazer Imenso, Fuscão e Samba e do Grupo Cultural Lâmbia, conforme as notas fiscais 465 (fl. 170) , 464 (fl. 171) , 466 (fl. 172) e 474 (fl. 173) da Star Music Produções Artísticas e Eventos Ltda. 
As notas apresentadas somam o valor total de R$ 113.428,00, quantia essa que deve ser glosa pela não demonstração das apresentações."
Conforme mencionado acima, somente foi aprovado pelo MinC o pagamento do cachê dos artistas e despesas de elaboração e agenciamento. Outras rubricas tais como cross media, exposição fotográfica, divulgação e custos administrativos foram indeferidas.
Diante do exposto, manifesto-me pela aprovação do acórdão que ora submeto à apreciação deste Colegiado.
TCU, Sala das Sessões Ministro Luciano Brandão Alves de Souza, em 19 de novembro de 2019.
Weder de Oliveira
Relator